【裁判字號】    97,台抗,829
【裁判日期】    971204
【裁判案由】    違反毒品危害防制條例延長羈押
【裁判全文】
最高法院刑事裁定              九十七年度台抗字第八二九號
抗  告  人  甲○○
上列抗告人因違反毒品危害防制條例案件，不服台灣高等法院中
華民國九十七年十月三十日延長羈押之裁定（九十七年度上訴字
第一六三二號），提起抗告，本院裁定如下：
    主  文
抗告駁回。
    理  由
本件原裁定以：抗告人甲○○前經原審認為犯毒品危害防制條例
罪嫌疑重大，有刑事訴訟法第一百零一條第一項第三款情形，非
予羈押，顯難進行審判，於民國九十七年四月九日執行羈押，嗣
經第二次延長羈押，至九十七年十一月八日，延長羈押期間即將
屆滿。茲以前項原因依然存在，認有繼續羈押之必要，爰自九十
七年十一月九日起，第三次延長羈押二月。抗告意旨略以：（一
）刑事訴訟法第一百零一條第一項第一款所謂有事實足認有逃亡
之虞，並非漫無限制，不得僅以被告犯罪嫌疑重大即可視為有逃
亡之虞。抗告人是否有羈押之必要，法院應詳予說明、論斷。本
件原審訊問，僅有開庭形式，未進行任何實質審查。法官裁定亦
空泛之語，不符正當程序，且有理由不備之違誤。（二）抗告人
於本案發生之初獲悉被牽扯，即呈報督察單位對抗告人進行查處
，坦然面對司法程序，並未逃亡。豈料迄今遭歷審羈押，縱聲請
責付、具保、限制出境亦不得免除。抗告人究有何如不予羈押顯
難進行審判之羈押必要性存在？抗告人自行向督察呈報、聘僱律
師、自撰狀紙，為己無罪而辯護；且家庭背景單純，有固定之住
居所，家中尚有罹患心臟病之母親及妻兒待養；一向主動配合到
案釐清，實無逃亡可能。（三）本案第一審有諸多違背法令之處
。以毒品購得次數而言，第一、二次均無毒品扣案，僅以共同被
告之陳述為判決基礎；且共犯之自白須有補強證據，第一審顯與
嚴格證明法則及證據法定主義相悖。抗告人所提諸多有利證據，
如資金流向證明、海巡署查緝人員之證詞，在在證明抗告人無能
力出資更無獲利，係遭不實指控，第一審未能詳加調查，對律師
之答辯又置之不理。（四）本件業經第一審判決，應傳訊之證人
已訊問結束，無從勾串，卷附之相關證據已難有任何增減，並無
不予羈押顯難進行審判之情形。縱然羈押與否為法院之裁量，也
應審酌卷內證據及相關判例見解，以符適法性。縱抗告人經第一
審判決有罪，與是否有羈押之必要性仍屬二事云云。惟按：所謂
羈押之必要性，係由法院就具體個案，依職權衡酌是否有非予羈
押，顯難保全證據或難以遂行訴訟程序者為準據。故有無羈押之
必要性，屬事實審法院得自由裁量、判斷之職權，苟其此項裁量
、判斷，並不悖乎通常一般之人日常生活經驗之定則或論理法則
，又於裁定書內論敘其何以作此判斷之依據及理由，即不得任意
指摘其為違法，據為提起抗告之合法理由。卷查抗告人因犯販賣
第二級毒品罪（三罪），其法定本刑為「無期徒刑或七年以上有
期徒刑」，經第一審法院於九十七年一月二十五日論以共同販賣
第二級毒品罪（三罪），所處有期徒刑部分，分別判處有期徒刑
七年六月、七年八月、八年，並依法定其應執行之刑為有期徒刑
十年，抗告人提起上訴後，現由原審法院九十七年度上訴字第一
六三二號審理中，尚未確定。抗告人之審判程序尚未全部完成，
原審以抗告人羈押原因依然存在，為免影響日後審判程序之進行
及將來之執行，認有繼續羈押之必要，乃自九十七年十一月九日
起再予延長羈押，經核於法並無不合。原裁定並未以有逃亡之虞
為由而延長羈押，抗告意旨徒就其個人涉案情節或無關羈押原因
消滅與否之事項，漫事爭執，而就原審裁量職權之適法行使，任
意指摘，其抗告為無理由，應予駁回。
據上論結，應依刑事訴訟法第四百十二條，裁定如主文。
中    華    民    國  九十七  年   十二   月    四    日
                      最高法院刑事第二庭
                          審判長法官  黃  一  鑫
                                法官  許  錦  印
                                法官  劉  介  民
                                法官  張  春  福
                                法官  林  俊  益
      本件正本證明與原本無異
                                      書  記  官
中    華    民    國  九十七  年   十二   月    十    日
                                                  Ａ


司法院資訊處製作；財團法人民間司法改革基金會備份。
